臺灣臺北地方法院民事簡易判決
                                  110年度北簡字第2422號     
原      告  李文生  
            李安茂  
前二人共同
訴訟代理人  高志明律師
            林琮達律師
            朱淑惠  
被      告  黃賽青  
訴訟代理人  張志全律師
複代理人    蔡瑋軒律師
上列當事人間排除侵害等事件，本院於民國111年6月13日言詞辯
論終結，判決如下：
    主      文
一、被告應容忍原告偕同修繕人員進入被告所有臺北市○○區○○○
    路0段000○0號3樓房屋內，進行漏水修復工程，修復至不再
    漏水之狀態；前開漏水修繕費用如超出新臺幣477,000元，
    則由被告負擔新臺幣477,000元；修繕費用如未達新臺幣477
    ,000元，則由被告依實際修繕費用數額負擔。
二、被告應給付原告李文生新臺幣263,950元、李安茂新臺幣243
    ,950元，均自民國111年1月29日起至清償日止，按年息5%計
    算之利息。
三、原告其餘之訴駁回。
四、訴訟費用及鑑定費用由被告負擔。
五、本判決主文第1項、第2項得假執行。但被告就本判決主文第
    1項如以新臺幣477,000元、就本判決主文第2項如以新臺幣5
    07,900元為原告預供擔保，得免為假執行。
六、原告其餘假執行之聲請駁回。
    事實及理由
甲、程序方面：
一、按訴狀送達後，原告不得將原訴變更或追加他訴，但請求之
    基礎事實同一、擴張或減縮應受判決事項之聲明者，不在此
    限，民事訴訟法第255條第1項第2款、第3款分別定有明文。
    原告起訴時，先位聲明：被告應將臺北市○○區○○○路0段000○
    0號2樓房屋（下稱系爭2樓房屋）、同址3樓（下稱系爭3樓
    房屋）樓地板漏水修復至未滲漏水前原狀；備位依公寓大廈
    管理條例第6、10、12條規定，並聲明：被告應依臺北市建
    築師公會漏水檢測鑑定報告書配合修復至未滲漏水前原狀；
    嗣經多次變更，最終聲明：㈠被告應容忍原告偕同修繕人員
    進入系爭3樓房屋內，進行漏水修復工程，修復至不再漏水
    至系爭2樓房屋為止；前開漏水修繕費用新臺幣（下同）477
    ,000元由被告負擔。㈡被告應給付原告李文生313,950元、李
    安茂293,950元，及自民事訴之追加暨更正聲明狀繕本送達
    翌日起至清償日止，按年息5%計算之利息。㈢被告應自民事
    訴之追加暨更正聲明狀送達被告翌日起至第1項聲明所示房
    屋修復完成之日止，按月給付李文生、李安茂各17,709元。
    經核原告所為係擴張應受判決事項之聲明，且前後均基於3
    樓房屋漏水之同一基礎事實，核與前揭規定相符，應予准許
    ；至被告辯稱並非同一基礎事實、有礙被告防禦及訴訟終結
    云云，並非可採。
二、按除別有規定外，確定之終局判決就經裁判之訴訟標的，有
    既判力，民事訴訟法第400條第1項定有明文。原告雖曾基於
    系爭2樓房屋漏水之原因事實，對被告起訴請求非財產上損
    害賠償，經本院以109年度北簡字第1433號（下稱系爭前案
    ）判決確定在案，原告於系爭前案僅請求非財產上損害賠償
    ；本件起訴則係請求容忍進入3樓房屋修復漏水暨漏水修繕
    費用、2樓房屋修繕費用、矮櫃及音響損壞費用、交易性貶
    值損害、系爭前案言詞辯論終結即民國109年5月28日之後漏
    水事實所致精神慰撫金、受有相當於租金之損害，是前案判
    決與本件受侵害客體、請求項目均屬有別，訴訟標的亦不相
    同，本件即不受前案確定判決之既判力所及，原告提起本訴
    應屬合法。
乙、實體方面：
一、原告主張：原告李文生、李安茂（以下併稱原告，單指其一
    逕稱其名）分別共有系爭2樓房屋（應有部分各1/2），被告
    則為系爭3樓房屋之所有人，為同一建物上下樓層。107年5
    月間，因2、3樓間樓地板出現漏水，致使系爭2樓房屋入門
    玄關、餐廳之天花板污損崩落、地板隆起，以及客廳天花板
    、牆角污損，通知被告後其否認係3樓房屋漏水所致，原告
    僅能自費修繕前開天花板、地板及牆角。詎108年10月間系
    爭2樓、3樓房屋樓地板再次發生漏水，原告提起民事訴訟請
    求被告賠償非財產上損害賠償（即系爭前案）而獲勝訴判決
    ；嗣漏水再次發生，109年7月間原告向臺北市建築師公會申
    請鑑定，被告拒不配合，僅能於109年9月28日進入系爭2樓
    房屋勘查，該公會研判漏水可能原因為系爭3樓房屋浴廁地
    坪防水層失效，為此，依民法第767條第1項中段請求排除侵
    害、依公寓大廈管理條例第6條第1項第2款請求被告容忍原
    告進入系爭3樓房屋進行漏水修復，並依公寓大廈第10條第1
    項、第12條但書，請求被告負擔前揭3樓漏水修復工程費用4
    77,000元（P383、91頁）；另依民法第184條第1項前段、第
    2項、第191條第1項規定請求被告賠償修繕系爭2樓房屋天花
    板、地板、牆面之費用255,000元、客廳矮櫃及音響損壞共
    計152,900元、系爭2樓房屋交易價值貶損之損害100,000元
    、精神慰撫金李文生60,000元、李安茂40,000元，被告應給
    付李文生313,950元【計算式：（255,000元＋152,900元＋100
    ,000元）÷2＝253,950元＋60,000元＝313,950元】、李安茂293
    ,950元【計算式：253,950元＋40,000元＝293,950元】；再依
    上開規定請求被告賠償因漏水無法使用、居住系爭2樓房屋
    所受相當於租金之損害，自民事訴之追加暨更正聲明狀繕本
    送達被告起至3樓房屋漏水修復完成之日止，按月給付李文
    生、李安茂各10,000元等語。並聲明：㈠、㈡、㈢如上開變更
    後聲明所示；㈣願供擔保請准宣告假執行。
二、被告則以：被告於109年年中已將衛浴重新裝潢，應無漏水
    之可能；再依原告提出之估價單無法得知修繕金額如何計算
    而來，且前後2張估價單金額浮增1倍，金額正確性令人質疑
    ；且原告實際並未居住系爭2樓房屋，原告是否盡力減低或
    避免損害之發生或擴大，抑或對此部分損害與有過失，亦有
    待釐清，另矮櫃、音響為可移動之物，與漏水是否有因果關
    係、受損害程度為何、原告是否妥善維護、是否與有過失，
    且原告未計算折舊，其請求難謂有據；另就交易貶損部分，
    原告未提出漏水前、後及日後修繕完成後系爭2樓房屋交易
    價值為何，僅憑個人臆測，其請求自無理由；另本件原告起
    訴之漏水事實與系爭前案判決認定之侵權事實乃同一事件，
    為前案既判力所及不得再行請求；退步言，原告於漏水期間
    並未居住系爭2樓房屋內，其居住安寧未受影響，亦未證明
    有何人格法益受害且情節重大，其請求精神慰撫金，亦屬無
    據；再就相當於租金之損害部分，漏水前原告有無出租計畫
    、無法使用情形為何、有何相當於租金之損失原告均未說明
    ，原告請求殆不足採；本件土木技師公會鑑定費用過高，已
    超出原告起訴主張訴訟標的金額，非被告所能負擔，被告因
    而不同意鑑定，亦不符民事訴訟法第326條第2項規定等語置
    辯。並聲明：㈠原告之訴駁回；㈡如受不利判決，願供擔保免
    為假執行。
三、本院之判斷：
  ㈠查原告李文生、李安茂分別共有系爭2樓房屋（應有部分各1/
    2），被告則為系爭3樓房屋之所有權人，該建物為13層鋼筋
    混凝土建築物，兩造所有之房屋乃上下樓層，98年間辦理第
    一次所有權登記，原告所有之系爭2樓房屋曾發生漏水，並
    起訴被告賠償精神慰撫金，業經本院以109年度北簡字第143
    3號判決被告應賠償李文生60,000元、李安茂40,000元確定
    在案等情，此有原告2人建物暨土地所有權狀、系爭3樓房屋
    建物第一類謄本、漏水照片等件在卷可稽（見本院卷一第75
    -89頁、385頁），並經調閱109年度北簡字第1433號卷宗，
    且為兩造所不爭，堪信為真實。
　㈡關於原告所有系爭2樓房屋漏水原因之認定
　1.按當事人因妨礙他造使用，故意將證據滅失、隱匿或致礙難
    使用者，法院得審酌情形認他造關於該證據之主張或依該證
    據應證之事實為真實，民事訴訟法第282條之1第1項定有明
    文。參以該條之立法意旨係為防杜當事人利用此等不正當手
    段以取得有利之訴訟結果，並顧及當事人間之公平，是倘當
    事人以不正當手段妨礙他造舉證活動，如故意將證據滅失、
    隱匿或有其他致礙難使用之情事，顯然違反誠信原則時，法
    院得審酌當事人妨礙他造舉證態樣、所妨礙證據之重要性、
    其他事證等一切情形，依自由心證認他造關於該證據之主張
    或依該證據應證之事實為真實。又鑑定係鑑定人依其特別知
    識陳述自己之意見供為證據之用，鑑定人並非陳述自己所經
    歷過去事實之人，僅需憑據所需資料作為其提供特別知識意
    見之依據，該鑑定所需資料在法院者，應告知鑑定人准其利
    用；在證人或當事人處者，法院於必要時，得依職權或依聲
    請命證人或當事人提供鑑定所需資料，俾使鑑定人利用（同
    法第337條第1項規定參照），如當事人拒不依法院之命提供
    所需資料供鑑定人鑑定利用者，即得謂其故意將鑑定（證據
    ）致礙難使用而有同法第282條之1規定之適用（最高法院10
    1年度台上字第1163號判決要旨參照）。原告主張系爭2樓房
    屋漏水係因被告所有系爭3樓房屋所致，業據提出漏水照片
    、臺北市建築師公會漏水檢測鑑定報告書等件為證（見本院
    卷一第21頁以下），惟被告辯稱其於109年年中曾將系爭3樓
    房屋衛浴全面翻新，並施作防水工程，否認原告房屋漏水與
    系爭3樓房屋有關，是兩造就本件漏水原因確有爭執，而有
    委託專業機關鑑定釐清漏水原因之必要。查兩造於本院110
    年3月15日言詞辯論期日均同意由台北市土木技師公會為鑑
    定機關（見本院卷一第204頁、225頁），嗣本院於110年3月
    25日囑託該公會就漏水成因、漏水修復方法及必要費用進行
    鑑定，該公會指派鑑定人於110年5月14日至系爭2樓房屋進
    行初勘，惟被告並未到場（見本院卷一第247頁），原告依
    該公會函預繳鑑定費42萬元，被告則具狀表示因鑑定費用過
    高，希望改由臺北市建築師公會鑑定，已違反禁反言原則、
    誠信原則，難以採納；該公會分別於110年9月24日、110年1
    0月29日指派鑑定人至系爭2樓、3樓房屋進行會勘，本院依
    旨裁定被告應於指定時間容任該公會鑑定人進入系爭3樓房
    屋進行鑑定，並告知違反效果（見本院卷一第319、339頁）
    ，被告仍拒絕配合鑑定，該公會無法完成鑑定故退回部分鑑
    定費用，被告所為已該當民事訴訟法第282條之1故意將證據
    致礙難使用之證明妨礙，本院自得審酌情形而認原告關於漏
    水所提證據而主張之事實為真實。　
　2.依原告提出之臺北市建築師公會漏水檢測鑑定報告書，鑑定
    人即陳信斌建築師於109年9月28日至系爭2樓房屋進行會勘
    ，會勘時發現系爭2樓房屋較大空間邊緣，靠近浴廁有數處
    天花板拆除掉落，有泡水損壞情形，地面及桌上有塑膠水盆
    及水桶承接漏水情形，水桶內有水已乾固痕跡，顯示該空間
    天花板曾經有滲漏水之情形；再依原告提出台北市土木技師
    公會初勘時照片及鑑定會勘紀錄表，顯示系爭2樓房屋於110
    年10月29日會勘時仍有5處漏水、1處水痕，入口漏水處每18
    秒漏水1次等情（見本院卷一第29頁、321-331頁、359-356
    頁）。綜合審酌上開證據，並斟酌無法進行鑑定係可歸責於
    被告，而有前揭證明妨礙情形，合理推論原告所有系爭2樓
    房屋漏水應與系爭3樓房屋有所關連。
　㈢茲就原告各項請求，是否有據，說明如下：
　1.訴之聲明第1項請求容忍進入修復、修復費用部分：
　  按所有人對於妨害其所有權者，得請求除去之；他住戶因維
    護、修繕專有部分，約定專有部分或設置管線，必須進入或
    使用其專有部分或約定專用部分時，不得拒絕，民法第767
    條第1項中段、公寓條例第6條第1項第2款分別定有明文。查
    系爭2樓房屋漏水確係因被告所有系爭3樓房屋所致，已如前
    述，是原告自得請求被告排除對系爭2樓房屋所有權所為之
    侵害，且須僱工進入被告所有系爭3樓房屋內修復漏水。至
    修復方法，業據原告提出凱翔工程有限公司報價單為據（見
    本院卷一第383頁），堪認該估價單所載乃修復漏水之必要
    方法（即估價單編號1、2、6、7所示)。至被告辯稱費用浮
    增、其已於110年年修繕云云，未舉證以實其說，並不足採
    。原告依上開規定，請求被告容忍其僱工進入系爭3樓房屋
    內，依報價單所載進行漏水修復工程，並請求被告給付3樓
    漏水修復工程費用477,000元，洵屬有據；惟此部分修復範
    圍仍待實際進入3樓房屋始能確切知悉修復工程項目多寡，
    如3樓漏水修復費用超過477,000元，仍僅能請求被告給付47
    7,000元；反之，如修復費用不及477,000元，被告則依實際
    修繕費用數額負擔。　
　2.訴之聲明第2項請求給付2樓房屋修繕費用、矮櫃及音響損壞
    費用、交易性貶值損害、系爭前案言詞辯論終結即109年5月
    28日之後漏水事實所致精神慰撫金部分：
　　按因故意或過失，不法侵害他人之權利者，負損害賠償責任
    ；違反保護他人之法律，致生損害於他人者，負賠償責任；
    土地上之建築物或其他工作物所致他人權利之損害，由工作
    物之所有人負賠償責任，但其對於設置或保管並無欠缺，或
    損害非因設置或保管有欠缺，或於防止損害之發生，已盡相
    當之注意者，不在此限；專有部分之修繕、管理、維護，由
    各該區分所有權人為之，並負擔其費用，民法第184條第1項
    前段、第2項、第191條第1項、公寓大廈管理條例第10條第1
    項分別定有明文。查被告就其所有系爭3樓房屋，疏於維護
    修繕而發生漏水，致系爭2樓房屋入門玄關、客廳天花板污
    損崩落、地板隆起、餐廳樓地板漏水、牆角污損等情，有臺
    北市建築師公會鑑定報告所附照片、原告提出照片、台北市
    土木技師公會初勘照片（見本院卷一第57-65頁、75-82頁、
    321-329反面）在卷可稽，被告既未舉證其對系爭3樓房屋之
    維護修繕義務並無缺失，或對於防止系爭2樓房屋滲漏水之
    發生，已盡相當之注意，即應推定被告對系爭2樓房屋因滲
    漏水造成之損害，為有過失；且被告對於其專有部分疏於修
    繕，亦屬違反保護他人法律（即公寓大廈管理條例第10條第
    1項），致生損害於原告，自應負損害賠償責任。另按民法
    第216條規定，損害賠償，除法律另有規定或契約另有訂定
    外，應以填補債權人所受損害及所失利益為限。依通常情形
    ，或依已定之計劃、設備或其他特別情事，可得預期之利益
    ，視為所失利益。該條所稱之「所失利益」，固非以現實有
    此具體利益為限，惟該可得預期之利益亦非指僅有取得利益
    之希望或可能為已足，尚須依通常情形，或依已定之計劃、
    設備或其他特別情事，有客觀之確定性始得稱之（最高法院
    93年度台上字第1225號判決意旨參照）。
　⑴關於系爭2樓房屋受損之修繕費用
　　原告主張2樓房屋修繕費用為255,000元，業據提出估價單為
    據（見本院卷一第383頁），本院審酌系爭2樓房屋自107年5
    月起滲漏水迄今，時間非短，屋內輕鋼架天花板、磁磚、木
    地板、牆面因漏水而汙損，確有更換之必要，此部分請求自
    屬有據。
　⑵關於矮櫃、音響受損部分
　　原告主張其購置之矮櫃、音響，因漏水而損壞，已不堪使用
    等情，有傢俱訂貨單、音響出貨單、受損照片等件在卷可稽
    （見本院卷一第82、325、363、455、457頁），本院審酌矮
    櫃、音響交貨時間均為107年7月間，佐以系爭2樓房屋開始
    漏水時間係自107年5月起，可認購置後不久即因漏水而損壞
    ，而毋庸計算折舊，則原告請求被告賠償所受損害即矮櫃10
    萬元、音響52,900元，洵屬有據。至被告抗辯原告與有過失
    部分云云，惟考量原告於漏水之初即向被告反應無果，僅能
    自行修繕，修繕後仍繼續發生漏水，難認原告有何過失。
　⑶關於房屋交易性貶值部分
　　原告主張系爭2樓房屋因漏水產生交易價值貶損之損害10萬
    元云云，並提出其他修復漏水案件認定折價幅度為時價15%
    至19%，然與本件情節未必相同，且如被告依判決主文第1項
    所示容忍原告僱工修復至不漏水狀態，此時系爭2樓房屋是
    否仍會有市場交易價值貶損？一般人購屋有諸多考量，市場
    行情亦受房屋結構、空間大小、使用功能、視覺效果、時間
    等因素影響，依一般社會交易行情，亦常有房屋經修繕止漏
    後，價格非但未貶損，反而有增值之情事，原告此部分請求
    ，難謂有據。
　⑷精神慰撫金部分：
　  按不法侵害他人之身體、健康、名譽、自由、信用、隱私、
    貞操，或不法侵害其他人格法益而情節重大者，被害人雖非
    財產上之損害，亦得請求賠償相當之金額，民法第195條第1
    項前段定有明文。查原告曾基於系爭2樓房屋漏水之原因事
    實，對被告起訴請求非財產上損害賠償，業經本院以系爭前
    案於判決確定在案，被告仍置若罔聞，無視於漏水對原告造
    成居住品質之影響，且依110年10月29日台北市土木技師公
    會會勘紀錄表所載，有5處漏水、1處水漬，入口漏水處每18
    秒漏水1次等情，堪認影響原告居住安寧及安全且情節重大
    ，原告主張其受有精神上損害，應屬有據。本院審酌自系爭
    前案於109年5月28日言詞辯論終結，其後仍繼續漏水迄今，
    並斟酌兩造之身分、教育程度、加害情形、損害程度等情，
    原告李文生、李安茂請求被告給付精神慰撫金6萬元、4萬元
    ，即屬有據。
　⑸關於相當於租金之損害（即聲明第3項部分）：
　　原告主張系爭2樓房屋因漏水致無法使用、居住，受有相當
    於租金之損害云云。惟原告並未舉證證明有將系爭2樓房屋
    作為出租使用之計劃，或其他供特別使用（如作為營業場所
    ）之情事，復未提出於系爭2樓房屋無法使用期間需另覓承
    租處所而支出租金之證明，縱認原告就系爭2樓房屋有取得
    利益之希望或可能，仍與上開請求填補所失利益之損害賠償
    要件有間，其請求自追加暨更正聲明狀繕本送達翌日起至房
    屋修復完成之日止，按月給付原告2人各17,709元，容非有
    據。
　⑹依上，原告李文生得請求金額為263,950元【計算式：（255,
    000元＋152,900元）÷2＝203,950元＋60,000元＝263,950元】、
    李安茂243,950元【計算式：203,950元＋40,000元＝243,950
    元】
四、綜上，原告依上開法律關係，請求被告給付李文生263,950
    元、李安茂243,950元，均自追加暨更正聲明狀繕本送達翌
    日即111年1月29日（見本院卷二第127頁）起至清償日止，
    ，按年息5%計算之利息，為有理由，應予准許；逾此範圍之
    請求，為無理由，應予駁回，。
五、本件事證已臻明確，兩造其餘攻擊防禦方法及所提之證據，
    經審酌核與判決之結果不生影響，爰不逐一論述。
六、本件原告勝訴部分係適用簡易程序所為被告敗訴之判決，應
    依職權宣告假執行。併依被告聲請宣告被告如於執行標的物
    拍定、變賣前預供擔保，得免為假執行。又原告敗訴部分，
    其假執行之聲請失所附麗，併予駁回。
七、訴訟費用負擔之依據：民事訴訟法第79條。
中　　華　　民　　國　　111 　年　　7 　　月　　15　　日
                  臺北簡易庭  法  官  張瓊華     
以上正本證明與原本無異。
如不服本判決，應於判決送達後20日內向本院提出上訴狀（須附
繕本）。如委任律師提起上訴者，應一併繳納上訴審裁判費。
中　　華　　民　　國　　111 　年　　7 　　月　　15　　日
                              書記官　賴敏慧